臺灣高等法院民事判決
110年度重上字第547號
上  訴  人  祭祀公業聖王公

法定代理人  郭坤地  
訴訟代理人  郭騰澤  
被 上訴 人  郭文良  

            郭林花子
            郭錦揚  
            郭木林  
            郭騰清（原名郭明哲）

            郭上毅  
共      同
訴訟代理人  王翊至律師
上列當事人間請求確認會員權存在事件，上訴人對於中華民國11
0年3月19日臺灣新北地方法院第一審判決（109年度重訴字第718
號）提起上訴，本院於111年2月8日言詞辯論終結，判決如下：
    主      文
上訴駁回。
第二審訴訟費用由上訴人負擔。
    事實及理由
查上訴人前於民國71、72年間以訴外人郭東吉為代表檢具派下
  員名冊、規約及財產清冊等資料向改制前臺北縣板橋市公所（
  改制後為新北市板橋區公所，下均稱板橋區公所）申報，經核
  發派下全員證明書在案，復於100年間申報選任郭坤地為管理
  人准予備查，有板橋區公所104年9月15日函文檢送之「祭祀公
  業聖王公」相關資料可稽（見原法院104年度訴字第1668號〈下
  稱第1668號〉卷㈡第34至146頁)，雖上訴人迄未為祭祀公業法人
  之登記，然其既未解散及進行清算（見本院105年度上字第490
  號〈下稱第490號〉卷㈡第39頁反面、第172至173頁、本院卷第31
  0頁），自不失為非法人團體，而有當事人能力，並以郭坤地
  為法定代理人（至其性質是否為神明會，則屬實體事項，並詳
  如後述），合先敘明。
被上訴人主張：上訴人前向板橋區公所申報為祭祀公業，並核
  發派下全員證明書，惟其並無享祀人存在，實係由13位郭氏宗
  親世代承傳（現存會員詳如附表所示），每半年輪值擔任爐主
  ，共同奉祀神祉「廣澤尊王」，性質為神明會。伊等為上訴人
  之會員，惟為上訴人所否認等情，爰依民事訴訟法第247條規
  定，求為確認對上訴人各有會員權存在之判決（原審為被上訴
  人勝訴之判決，上訴人不服，提起上訴）。答辯聲明：上訴駁
  回。
上訴人則以：伊為祭祀公業，僅有派下員，非神明會，而無會
  員存在。又郭文良、郭林花子、郭騰清（原名郭明哲）、郭錦
  揚（母郭雪梅）、郭上毅（原名郭南毅）等人，均非伊之派下
  員；且訴外人郭錦昌既經第490號判決認定為伊之會員確定，
  其與郭上毅為父子，二人無同時為伊會員（派下員）之可能。
  此外，被上訴人所提輪值表記載郭上毅於88年輪值爐主，惟其
  斯時年僅7歲，所載顯不合理，亦無可採。至於「郭木林」雖
  為伊之派下員，然其應非臺灣人，故其戶口為假造等語，資為
  抗辯。上訴聲明：㈠原判決廢棄。㈡被上訴人於第一審之訴駁回
  。
按祭祀公業，係由設立人捐助財產，以祭祀祖先或其他享祀人
  為目的之團體，其設立依其為鬮分字公業與合約字公業而有不
  同，前者係於分割家產（遺產）之際，抽出其一部而設立，後
  者係由早已分財異居之子孫，提供其私人財產而設立；神明會
  則為宗教團體，自廣義說明，凡民眾組織之團體而以崇奉神明
  為目的者，均得謂為神明會，此與祭祀公業以同宗子孫為團體
  構成員且以祭祀同宗祖先為目的者有異。狹義神明會（即以崇
  奉神明為主要目的），依其性質可分為財團性質之神明會及社
  團性質之神明會，財團性質之神明會，以會產為中心，會員入
  退會容易，會員對於會產並無直接之權利義務亦無處分權；反
  之，社團性質之神明會，係以會員為中心，會員較確定，會員
  對於會產享有之股份（會份）得為繼承之標的，大率由共同繼
  承人協議，歸其中一人繼承，原則係由嫡長子孫繼承，但不無
  例外，甚至兄份弟繼，亦予承認，由於基本會份並無共同繼承
  之例，因此神明會之會員人數恆定。另神明會之執行機關為管
  理人或爐主，後者依會內成例，有輪流擔任、擲筶決定或兼採
  二者方法（見法務部編印，臺灣民事習慣調查報告第639至640
　、665、718、752至754、760頁）。本件上訴人前向板橋區公
  所申報為祭祀公業，並核發派下全員證明書之事實，為兩造所
  不爭執。被上訴人主張上訴人無享祀人存在，實係由13位郭氏
  宗親世代承傳（現存會員詳如附表所示），每半年輪值擔任爐
  主，共同奉祀神祉「廣澤尊王」，性質為神明會，且伊等均為
  上訴人之會員等情，為上訴人所否認，並以前揭情詞置辯。爰
  審認如次：
㈠查廣澤尊王為神祉，全銜「威鎮忠應孚惠威武英烈保安廣澤尊
  王」，又稱郭王公、郭聖王、聖王公或保安尊王。昔日泉州人
  來台拓墾時，攜帶「廣澤尊王」郭聖王神像渡海，建廟祭祀，
  視為泉州移民之守護神，以每年農曆2月22日為廣澤尊王誕辰
  慶典，農曆8月22日為廣澤尊王得道日，分別舉行盛大祭典。
  臺灣民間傳說廣澤尊王同時兼具道教神明與佛教活佛性質，與
  清水祖師、三坪祖師、濟公禪師齊名，屬於十分普遍的民間信
  仰。除了廟宇與神壇之外，尚有眾人組成神明會，祭拜廣澤尊
  王，由於信徒們平常暱稱廣澤尊王為聖王公，因此主祀廣澤尊
  王之神明會，大都稱為聖王公等情，有內政部全國宗教資訊網
  宗教神祇查詢結果及有關廣澤尊王之研究文章與著作可參（見
  原審卷第125至166頁、第490號卷㈠第49至53頁反面、第57頁反
  面至第64頁反面、卷㈡第22頁正反面）。
㈡上訴人之法定代理人郭坤地於第490號事件中自承上訴人係祭拜
  「廣澤尊王」之神像，並提出其照片為佐（見第1668號卷㈠第7
  3頁反面、第490號卷㈠第132頁反面、第265頁），及該案證人
  郭茂松證稱：上訴人是拜神明聖王公即廣澤聖王，共有13名會
  員，每年農曆2月22日及8月22日都會開會聚餐（吃會），是以
  聖王公的生日來定期，並每半年開會1次，以擲筊方式決定輪
  值的爐主，其要把神明請回家裡供奉，直到下1次爐主出來再
  交接神像、神牌、壓爐金及會員名冊等物，伊曾擔任過爐主，
  聚會時以聖王公名號來稱呼請求平安，倘有分產時是按13個會
  員平均分配，最後1次擲筊到的爐主是郭坤地，但後來他避不
  見面，不願交出神明等物，亦未再開會等語（見第1668號卷㈡
  第166至168頁反面、第490號卷㈡第40頁反面至第43頁反面），
  郭玟男證稱：上訴人聚會日期、模式及交接項目確如證人郭茂
  松所述，伊亦曾擔任爐主，並按照名冊通知會員聚會，聚會時
  是以聖王公名號來稱呼請求平安，如果有分產時是按13個會員
  平均分配，會員死亡時只能由其繼承人推舉1人來繼承會員權
  ，不給其他人加入等語（見第490號卷㈡第41至42頁反面）；及
  郭雪梅證稱：上訴人是拜神明聖王公即廣澤聖王，共有13名會
  員，爐主（身分）及輪值名冊會隨擲筊結果，一併移交給新的
  爐主，伊亦曾擔任過爐主等語（見第1668號卷㈡第169至170頁
  ）相符，且有上訴人於103年農曆2月22日舉辦爐主輪值餐會之
  錄影紀錄（內容顯示：聚會時擺放廣澤聖王之神像與香爐，出
  席者首先討論應由何人代表擲筊擇定爐主，其後擲筊結果由郭
  坤地聖杯並續任爐主等情）可稽（見原審卷第167至182頁、第
  490號卷㈡第23至31頁反面之錄影擷圖及勘驗筆錄）
　。復審酌證人郭茂松及郭玟男之父郭紹德，均為上訴人前辦理
  祭祀公業申報時經備查之7名派下員之1，並登記為上訴人財產
  即不動產之共有人（見原審卷第305頁、本院卷第221頁及第16
  68號卷㈡第66至69、110至118、140頁），衡情郭茂松與郭玟男
  應不會故為不利於己之證述，益證渠等所為之證詞足以信實。
㈢佐參上訴人於前述他案曾抗辯伊係派下員為祭祀共同祖先「郭
  忠福」而於清朝時期所設立云云。惟依郭東吉於71年申報祭祀
  公業時所附資料，其享祀人係載為「聖王公」，所陳規約第2
  條亦記載：「本祭祀公業係為祭祀先祖聖王公」（見第1668號
  卷㈡第68、70頁），均無有關「郭忠福」之記載。證人郭茂松
  、郭玟男亦證稱：伊等均不認識也沒有聽過「郭忠福」等語明
  確（見第490號卷㈡第40頁）。足見上訴人之性質，確以崇奉神
  明為目的之神明會，而非以祭祀同宗祖先為目的之祭祀公業無
  訛。而人民向監督機關陳報須經「備查」之事項，目的僅在供
  監督機關事後監督之用；另民政機關辦理祭祀公業之土地清理
  ，僅係依申請人所提出之資料為書面審查，其認定尚無確定私
  權之效果（97年7月1日廢止前之祭祀公業土地清理要點第8條
  規定參照），是上訴人前雖向板橋區公所申報為祭祀公業，並
  經准予核發派下全員證明書，惟其實係以崇奉神明為目的之神
  明會，且至103年間仍有持續舉辦聚會，以擲筊擇定輪值爐主
  並交接供奉神像之情事，自不因此而更易其性質或認原神明會
  已歸於消滅，故上訴人執此辯稱：伊為祭祀公業，僅有派下員
  ，而無會員存在，縱認伊原為神明會，該神明會已不復存云云
  ，並無可取。
㈣次按，臺灣之神明會，關於其名下財產及會員範圍及取得會員
  權之方式，輒因年代久遠，人物全非，遠年舊物，每難以查考
  ，涉有舉證困難之問題。於此情形，當事人自得依民事訴訟法
  第277條但書規定，主張以證明度減低之方式，減輕其舉證責
  任。苟當事人之一造依該方式提出相關之證據，本於經驗法則
  ，可推知其與事實相符者，亦應認其已有提出適當之證明。本
  件被上訴人主張上訴人係成立於民國以前，由13名郭氏宗親世
  代承傳，現存會員詳如附表所示等情，並舉上訴人爐主輪值紀
  錄（內容為：85年至102年間歷屆輪值爐主姓名及押爐金、金
  牌或定存單交接紀錄）與廣澤尊王會員手寫名冊，及廣澤尊王
  爐主紀事（內容為：66年至81年間歷屆輪值爐主姓名及交接金
  牌、壓爐金紀錄）與會員繕打名冊為憑（見原審卷第58至123
  、189至196頁、第1668號卷㈠第18至33頁反面、卷㈡第9頁反面
  至第14頁、第490號卷㈠第228頁正反面）。而查：
⒈前述資料，核與證人郭茂松證述：每年農曆2月22日及8月22日
  聚會時，爐主會按名冊去通知13名會員到場，該名冊為1本載
  有會員姓名、地址及電話之小冊子，伊當爐主時所見名冊如第
  1668號卷㈡第13至14頁所示繕打名冊，另爐主間交接之冊子為
  第1668號卷㈠第18至33頁反面所示冊子（即爐主輪值紀錄與手
  寫名冊，下同）等語（見第1668號卷㈡第166頁反面、第167頁
  反面、第490號卷㈡第41頁正反面）；證人郭玟男證述：爐主有
  1本記載會員姓名、地址及電話之冊子，要發聚會通知時會依
  照所載電話及地址打電話及發帖子給各會員，第490號卷㈠第22
  8頁正反面所示會員繕打名冊為會員名單，另爐主間交接之冊
  子為第1668號卷㈠第18至33頁反面所示冊子等語（見第490號卷
  ㈡第41頁正反面）；及證人郭雪梅證述：原證7（即第1668號卷
  ㈠第18至33頁反面所示爐主輪值紀錄與手寫名冊）為爐主及輪
  值名冊，會隨同擲筊後之新的爐主一併交接等語（見第1668號
  卷㈡第169頁反面）相符。佐參上訴人於103年農曆2月22日舉辦
  爐主輪值餐會，當日至少有郭玟男母子、郭文良之妻、郭雪梅
  夫妻、郭錦昌父女、郭文良、郭炳俊夫妻、郭木林、郭林花子
  、郭茂松、郭宜勝（即郭正雄之子）、郭坤地父子、郭陳雀美
  及郭騰清（原名郭明哲）等人出席，附表編號1至11所示之郭
  茂松、郭坤地、郭錦昌、郭上毅、郭玟男、郭冠廷（即郭林花
  子之子）、郭木林、郭炳俊、郭正雄、郭雪梅及郭森富並參與
  該次輪值爐主之擲筊（見原審卷第167至182頁、第490號卷㈡第
  23至31頁反面之光碟擷圖及勘驗筆錄）。是上訴人雖否認前揭
  爐主輪值紀錄（紀事）及會員名冊等私文書之真正，惟其內容
  既經證人郭茂松、郭玟男及郭雪梅結證屬實，自可為採，本院
  因認無再命其提出該文書原本之必要。
⒉又上訴人持有土地、租金收入、定期存款等多項財產，業據證
  人郭茂松證述綦詳（見第490號卷㈡第40頁），其於72、73年間
  曾提供名下之新北市○○區○○○段○○○○段000地號土地與建商合建
  房屋，結果除附表編號⒓（斯時為郭春諒）者外，其餘（含本
  人或親屬名義）均分得合建後房地：編號⒈郭東吉（即郭茂松
  之父）取得改制後新北市○○區○○街00號1樓房地、⒉郭石旺（即
  郭坤地之父）取得同街00巷1號4樓房地、⒊⒋郭錦昌（兼郭上毅
  之父）取得同巷0號1樓及0號4樓兩房地、⒌郭玟男之祖母郭吳�
  �治取得同巷0號3樓房地、⒍郭有忠之母郭盆取得同街00號2樓
  房地、編號⒎郭木林取得同巷0號5樓房地、⒏郭炳俊之兄郭炳宗
  取得同巷0號3樓房地、編號⒐郭正雄取得同街00號4樓房地、編
  號⒑郭雪梅（即郭錦揚之母）取得同街00號5樓房地、編號⒒郭
  森富之父郭文雄取得同巷0號1樓房地、編號⒔郭文良取得同巷0
  號5樓房地等情，有前開地號土地台帳、起造人名冊及房地登
  記謄本可稽（見原審卷第37、199至218頁、第490號卷㈠第173
  至175、205至208、235至245頁、卷㈡第65至71、139至149頁）
  。另上訴人以證人郭茂松名義辦理之定期存款於102年間分配
  解約款項時，亦係由13名會員平均取得，除據證人郭茂松、郭
  玟男證述綦詳（見第490號卷㈡第42、46頁），並有該定存交易
  資料明細可參，且為上訴人所不爭執（見原審卷第305頁、本
  院卷第221頁、第490號卷㈠第259頁反面、卷㈡第2頁反面至第3
  頁、第36、135頁）
　。綜合前述各情，堪認被上訴人主張如附表所示13名會員，即
  為上訴人成員乙節，應可信實。是上訴人於71、72年間申報祭
  祀公業時所造報之規約，難認與事實相符，自無拘束其成員之
  效力，併此敘明。　
⒊上訴人雖抗辯郭東吉等人取得前揭房地為買賣，並非分配，伊
  派下員「郭木林」非臺灣人，其戶口應為假造云云，然均未提
  出任何證據以實其說，自無可採。另其辯稱郭文良、郭林花子
  （夫郭有忠）、郭騰清（原名郭明哲）、郭錦揚之母郭雪梅（
  108年6月間死亡）均非伊核備之派下員，且郭雪梅難認為郭逢
  春之女，應無權繼承其權利等詞（見本院卷第219至220頁），
  惟前述備查或派下員證明並無確定私權之效果，業如前述，且
  郭雪梅確為郭逢春之女，有卷附戶政機關蓋印核發之戶籍謄本
  可稽（見本院卷第229至231頁）。又依前述輪值爐主手寫紀錄
  及103年聚會錄影內容所示，郭雪梅確曾輪值爐主（時間詳如
  附表編號10所示），且於103年農曆2月22日舉辦之爐主輪值餐
  會時仍到場，並參與輪值爐主之擲筊，倘其未繼承郭逢春之會
  員權而無會份，衡情焉會多次擔任輪值爐主，且於103年間復
  參與該次輪值爐主擲筊之可能，是上訴人前述抗辯，均無可採
  （至於依輪值紀錄所示，部分會員因故曾推由同宗親屬代表輪
  值爐主之情形，不在本件審理範圍，併此敘明）。再郭錦昌、
  郭上毅二人為父子，然各有獨立會份，此由前述輪值爐主紀錄
  載有其二人多次交錯擔任爐主之紀錄（時間詳如附表編號3、4
  所示），與其他會員多於父輩亡故後，始繼承其權利參與爐主
  之輪值有別，佐參郭錦昌於72、73年分配前述合建房地時共取
  得兩戶房地，證人郭茂松亦證述102年間分配解約款項時，郭
  錦昌、郭上毅與其他會員相同，均係各取得10萬元等語（見第
  490號卷㈡第42頁），及上訴人法定代理人於103年舉行上開爐
  主輪值餐會時，明列對郭錦昌、郭上毅二人同時發出聚會通知
  等情（見第1668號卷㈡第28至29頁），亦可證之。至於郭上毅
  於88年8月間輪值爐主（見原審卷第75頁）雖年僅7歲，然其爐
  主事務非不得由親屬代行，此由上訴人法定代理人於第490號
  事件中亦自承伊不識字，需由妻或子代看及解釋，於102年農
  曆8月22日輪值爐主後，均由其妻郭陳雀美負責記帳及領款等
  情（見490號卷㈠第193頁反面、卷㈡第127頁反面）可證。是上
  訴人另以郭上毅與郭錦昌為父子關係，不可能同時為伊會員等
  詞置辯，亦不足採。
⒋總上，被上訴人主張郭文良、郭林花子（夫郭有忠）、郭雪梅
  、郭木林、郭騰清（原名郭明哲）、郭上毅為上訴人之13名會
  員之1，依前所述，均屬有據。又郭雪梅於108年6月3日已死亡
  ，其繼承人中僅有次子郭錦揚及三女郭錦玲從母（郭）姓，有
  郭雪梅之繼承系統表、除戶及全體繼承人戶籍資料可稽（見本
  院卷第187至203頁），而郭錦揚主張依習慣上訴人係以郭姓之
  男性繼承人優先，既為上訴人所不爭（見本院卷第174頁）
　，則郭錦揚主張郭雪梅前述會員身分，乃由伊繼承，即屬可採
  。從而，被上訴人訴請確認伊等各對上訴人有會員權存在，均
  為有理由。
綜上所述，被上訴人訴請確認其對於上訴人有會員權存在，為
  有理由，應予准許。從而原審為上訴人敗訴之判決，並無不合
  。上訴論旨指摘原判決不當，求予廢棄改判，為無理由，應駁
  回其上訴。
本件事證已臻明確，兩造其餘攻擊、防禦方法及舉證，經核與
　判決結果無影響，爰不逐一論列，附此敘明。
據上論結，本件上訴為無理由，爰判決如主文。
中　　華　　民　　國　　111 　年　　2 　　月　　22　　日
                  民事第七庭    
                      審判長法  官  李昆霖
                            法  官  譚德周
                            法  官  林翠華
正本係照原本作成。
如不服本判決，應於收受送達後20日內向本院提出上訴書狀，其
未表明上訴理由者，應於提出上訴後20日內向本院補提理由書狀
（均須按他造當事人之人數附繕本）上訴時應提出委任律師或具
有律師資格之人之委任狀；委任有律師資格者，另應附具律師資
格證書及釋明委任人與受任人有民事訴訟法第466條之1第1項但
書或第2項所定關係之釋明文書影本。如委任律師提起上訴者，
應一併繳納上訴審裁判費。
中　　華　　民　　國　　111 　年　　2 　　月　　22　　日
　　　　　　　　　　　　　  書記官  黃文儀　 　　　　　
　　　　　　　　　　　　　　　　　
附表：
編號 現存會員 父 祖父 曾祖父 備  註 1 郭茂松 （亡） 郭東吉 （71、72年間申報7名派下員之1，另兼代表） 郭漢 郭江田 1.派下員申報名冊及100年間申報繼承系統表（見原審卷第43、45頁）。 2.手寫及繕打名冊輪值爐主紀錄（農曆）67.10.22、73.7.22、77.5.22、81.8.22、87.8.22、91.8.22（均為郭東吉）、98.2.22（郭茂松）。 3.戶籍或身分證資料（見第490號卷㈢第33頁反面）。 2 郭坤地  郭石旺 （71、72年間申報7名派下員之1） 郭昌  1.派下員申報名冊及100年間申報繼承系統表（見原審卷第43、45頁）。 2.手寫及繕打名冊輪值爐主  紀錄（農曆）67.2.22、68.10.22、71.6.22、75.6.22、77.8.22（均為郭石旺   ）、78.11.22、87.2.22   、92.8.22（均為郭坤地）  。 3.戶籍或身分證資料（見第490號卷㈢第33頁反面至第34頁）。 3 郭錦昌 郭寶月 郭龍 郭大樹 1.手寫及繕打名冊輪值爐主   紀錄（農曆）68.6.22、7   3.6.22、75.11.22、81.2.   22、86.2.22、95.2.22、9   9.2.22（均為郭錦昌）。 2.戶籍或身分證資料（見第490號卷㈢第34頁）。 4 郭上毅 （原名郭南毅） 郭錦昌 郭寶月 郭龍 1.手寫及繕打名冊輪值爐主   紀錄（農曆）68.2.22、74.2.22、76.8.22、78.8.22（均為郭龍）、88.8.22、96.2.22、98.8.22（均為郭上毅）。 2.戶籍或身分證資料（見第490號卷㈢第34頁正反面、原審卷第355頁）。 5 郭玟男 （原由母郭 李月英代表 ） 郭紹德 （71、72年間申報7名派下員之1） 郭水池 郭阿扁 1.派下員申報名冊及100年間申報繼承系統表（見原審卷第43、45頁）。 2.手寫及繕打名冊輪值爐主   紀錄（農曆）70.6.22、73.2.22、75.5.22（均為郭紹德）、90.8.22、97.2.22（均為郭李月英）、102.2.22（郭玟男）。 3.戶籍或身分證資料（見第490號卷㈢第34頁反面）。 6 郭林花子 （夫郭有忠亡；另郭林花子前曾以子郭冠廷為聯絡人） 郭平  郭闊嘴  1.手寫及繕打名冊輪值爐主  紀錄（農曆）70.2.22、71.10.22、77.11.22（均為   郭平）、91.2.22、94.8.2   2（郭有忠）、101.2.22（   郭林花子）。 2.戶籍或身分證資料（見第490號卷㈢第34頁反面至第35頁、原審卷第351頁）。 7 郭木林 郭靟 郭樹   1.手寫及繕打名冊輪值爐主紀錄（農曆）69.2.22、72.10.22、76.11.22、86.8.22、93.8.22、100.8.22（均為郭木林）。 2.戶籍或身分證資料（見第4   90號卷㈢第35頁、原審卷第353頁）。 8 郭炳俊 郭阿生 （71、72年間申報7名派下員之1） 郭鄭木 郭蚶  1.派下員申報名冊及100年間申報繼承系統表（見原審卷第43、45頁）。 2.手寫及繕打名冊輪值爐主   紀錄（農曆）69.2.22、7   4.10.22、76.2.22、89.2.   22、95.8.22（郭阿生；部   分誤繕郭阿平）、101.8.   22（郭炳俊）。 3.戶籍或身分證資料（見第4   90號卷㈢第35頁正反面）   。 9 郭正雄 （71、72年間申報7名派下員之一兼代表；前曾由同宗郭文屏或郭建發代表） 郭傳 郭某  1.派下員申報名冊及100年間申報繼承系統表（見原審卷第43、45頁）。 2.手寫及繕打名冊輪值爐主   紀錄（農曆）69.6.22（郭正雄）、74.6.22、77.2.22、80.11.22、85.2.22、93.2.22（均為郭正雄宗親郭建發）、100.2.22（郭正雄宗親郭文屏）。 3.戶籍或身分證資料（見第490號卷㈢第35頁反面）。 10 郭錦揚  郭雪梅 郭逢春 （71、72年間申報7名派下員之1 ）   郭生傳 1.派下員申報名冊及100年間   申報繼承系統表（見原審   卷第43、45頁）。 2.手寫及繕打名冊輪值爐主   紀錄（農曆）72.2.22（郭逢春）、75.8.22、88.2.22、96.8.22、99.8.22（均為郭雪梅）。  3.戶籍或身分證資料（見第490號卷㈢第35頁反面、本院卷第187至210、229至232頁）。 11 郭森富（或兄郭森隆擇一代表）  郭文雄 郭新竹 （71、72年間申報7名派下員之1） 郭魁 1.派下員申報名冊及100年間申報繼承系統表（見原審卷第43、45頁）。 2.手寫及繕打名冊輪值爐主   紀錄（農曆）72.6.22（郭新竹）、76.5.22、80.2.22、85.8.22（均為郭文雄）。 3.戶籍或身分證資料（見第490號卷㈢第35頁反面至第36頁）。  12 郭騰清（原名郭明哲） 郭春諒 （妻郭謝秀霓） 郭成珠  1.手寫及繕打名冊輪值爐主紀錄（農曆）67.6.22（郭春諒之弟郭坤山）、78.2.22、79.2.22（均為郭春諒   ）、89.8.22、92.2.22（   均為郭謝秀霓）。 2.戶籍或身分證資料（見第490號卷㈢第36頁、原審卷第357頁）。 13 郭文良   郭水梨 郭有城  1.手寫及繕打名冊輪值爐主紀錄（農曆）75.2.22、75.10.22、78.5.22、80.8.22、90.2.22、94.2.22、97.8.22、94.2.22、97.8.22（均為郭文良）。 2.戶籍或身分證資料（見第490號卷㈢第36頁正反面、   原審卷第349頁）。